臺灣高等法院臺中分院刑事判決　　　　100年度上易字第727號
上　訴　人
即　被　告　何佳蔓
　　　　　　吳建樺
上列上訴人因詐欺案件，不服臺灣台中地方法院99年易字第3770
號，中華民國99年12月24日第一審判決（起訴案號：臺灣台中地
方法院檢察署99年度偵字第19960、22413、25355、25356、2535
7號），提起上訴，本院判決如下：
    主  文
上訴駁回。
    理  由
一、依刑事訴訟法第350條、第361條、第362條、第367條規定，
    不服地方法院之第一審判決而上訴者，須提出上訴書狀，並
    應敘述具體理由，為上訴必備之程式；其所提出之書狀未敘
    述上訴理由，或僅曾以言詞陳述上訴理由者，均應於上訴期
    間屆滿後20日內補提理由書於第一審法院。第一審法院經形
    式審查，認逾期未補提上訴理由者，應定期間先命補正；逾
    期未補正者，為上訴不合法律上之程式，應以裁定駁回。倘
    已提出上訴理由，但所提非屬具體理由者，則由第二審法院
    以上訴不合法律上之程式，判決駁回。而所謂具體理由，必
    係依據卷內既有訴訟資料或提出新事證，指摘或表明第一審
    判決有何採證認事、用法或量刑等足以影響判決本旨之不當
    或違法，而構成應予撤銷之具體事由，始克當之（例如：依
    憑證據法則具體指出所採證據何以不具證據能力，或依憑卷
    證資料，明確指出所為證據證明力之判斷如何違背經驗、論
    理法則）；倘僅泛言原判決認定事實錯誤、違背法令、量刑
    失之過重或輕縱，而未依上揭意旨指出具體事由，或形式上
    雖已指出具體事由，然該事由縱使屬實，亦不足以認為原判
    決有何不當或違法者（例如：對不具有調查必要性之證據，
    法院未依聲請調查亦未說明理由，或援用證據不當，但除去
    該證據仍應為同一事實之認定），皆難謂係具體理由，俾與
    第二審上訴制度旨在請求第二審法院撤銷、變更第一審不當
    或違法之判決，以實現個案救濟之立法目的相契合，並節制
    濫行上訴（最高法院97年度臺上字第892號判決意旨可資參
    照）。又理由是否具體，則屬第二審法院審查之範圍，不在
    命補正之列，亦即上訴書狀已記載理由，並有具體之敘述時
    ，其上訴既屬合法，第二審法院固應就其理由之是否可取，
    為實體之審理及判斷；如認其上訴書狀雖記載理由，但並未
    具體敘述時，則無須再命補正，可逕認其上訴不合法，以判
    決駁回之（參見法院辦理刑事訴訟案件應行注意事項第162
    點、最高法院97年度臺上字第1281號判決意旨）。
二、本件上訴人即被告（下稱被告）何佳蔓上訴理由略以：被告
    柯佳蔓被訴觸犯詐欺一罪，沒收被告之所有物之理由，竟未
    詳為審酌並詳加調查沒收物與犯罪之關連性，致被告權益侵
    害甚劇。如附表1編號1的筆記型電腦，實際物品持有人為被
    告何佳蔓，另裝置筆記型電腦之電腦袋內，應尚有一台數位
    相機，懇請查實此沒收物與犯罪無關，請求准予將原判決撤
    銷，另為適當之判決云云。另本件上訴人即被告（下稱被告
    ）吳建樺上訴理由略以：被告初次犯罪即被處有期徒刑之執
    行及易科，均對被告造成莫大傷害，家中尚有母親及幼兒二
    名待扶養，懇請准予被告上訴，將原判決撤銷並為適當之刑
    ，並盼賜以緩刑之機會云云。
三、被告何佳蔓部分：
  (一)同案被告丁文斌於民國（下同）99年8月25日於基隆市警察
    局所為第1次警詢時即供稱：「（問：警方執行搜索時，當
    場查扣何物、數量多少、何人所有、作何用途？）有筆記型
    、桌上型電腦、教戰手冊、行動電話等46項（詳如基隆市警
    察局扣押物品目錄表），為詐騙工具。」（見99年度偵字第
    19960號卷第61頁反面）；又於99年8月26日偵查中供稱：「
    （問：警方在現場查獲的東西是否都是供詐騙所用？）是的
    。」（見上開偵卷第186頁）。其明確供承查獲扣案物品含
    筆記型電腦均係詐騙所用之物。又原審法院審理中：「（法
    官問：對於扣案證物，有何意見？【提示】）」「（被告陳
    弘德答）扣到的物品除了一隻「三星」紅色的手機之外，其
    餘都是用做犯罪使用。」、「（被告林有龍答）崇德路扣押
    目錄表編號18的『惠普』黑色筆記型電腦是我自己私人使用
    的，並未用作犯罪之用，崇德路扣押目錄表編號8的『諾基
    亞』白色的手機，其餘都是做為犯罪使用。還有一隻黑色滑
    蓋『諾基亞』的手機也是我私人使用的。」、「（被告江思
    澔答）崇德路扣押目錄表編號9的『LG』白色手機是我私人
    使用的，其餘是犯罪使用。」、「（被告陳永豐答）文昌東
    六街扣押目錄表編號『諾基亞』黑色0000000000，外面有一
    個黑色的皮套及『諾基亞』紅色面灰色底的0000000000手機
    ，還有一本黑色的小筆記本。」、「（被告商湘潔答）『LG
    』紅色0000000000手機是我個人使用。」、「（被告吳水順
    答）『三星』0000000000的手機是我個人使用。」、「（被
    告盧亮福）黑色0000000000及紅色0000000000是我個人使用
    ，無犯罪無關。」、「（其餘被告均答）沒有意見，均是犯
    罪之用。」（見原審卷第137頁正反面）。是被告柯佳蔓及
    同案被告於原審審理中已就各該扣案物品與詐欺案件之關連
    供述甚明，足徵上開扣案筆記型電腦確係供詐欺犯罪所用之
    物，甚為明確。
  (二)又原審判決事實欄二所載之詐欺集團成員為綽號「阿彬」之
    人及丁文斌（由原審另行審結）、陳永豐（經原審判處有期
    徒刑6月）馬欣遠、吳水順、盧亮福、商湘潔（各經原審判
    處有期徒刑3月）；事實欄三記載之詐欺集團成員為丁文斌
    、林有龍（經原審判處有期徒刑5月）、練維中、江思澔、
    吳健樺（各經原審判處有期徒刑3月）、傅家浩、黃聖富（
    各經檢察官不起訴處分）；事實欄四所載之詐欺集團成員為
    綽號「阿義」之人、陳弘德（經原審判處有期徒刑5月）、
    何佳蔓、黃建嘉、陳雅惠（各經原審判處有期徒刑3月）；
    經警於99年8月25日上午10時許，持搜索票至臺中市○○區
    ○○路3段16號15樓崇德機房執行搜索，當場查獲同案被告
    丁文斌、林有龍、練維中、江思澔、黃聖富、傅家浩，並扣
    得如附表1所示供詐騙所用之物。繼於同日中午12時許，警
    方持搜索票，至臺中市南屯區○○○街350巷6號7樓之2大墩
    機房執行搜索，當場查獲被告何佳蔓、同案被告陳弘德、黃
    建嘉及陳雅惠等人，並扣得如附表2所示供詐騙所用之物。
    再於99年9月29日上午8時10分許，警方在臺中市○○路○段
    445巷口拘獲同案被告馬欣遠，當場在其隨身背包內扣得供
    詐騙所用之教戰手則1本、門號0000000000號行動電話1支、
    代號0856之旭眾傳呼機1台、手札6張及大陸神州行電話卡1
    張，並帶同同案被告馬欣遠至臺中市○○路○段445巷15號6
    樓C座住處搜索，當場扣得如附表3所示供詐騙所用之物。警
    方隨又帶同同案被告馬欣遠至臺中市北屯區○○○○街26號
    6樓文昌東六街機房搜索，當場查獲同案被告陳永豐、盧亮
    福、吳水順，並扣得如附表4供詐騙所用之物，其中被告何
    佳蔓上訴所稱附表一編號1示筆記型電腦係其所有，該沒收
    物與犯罪無關云云，惟有關原審判決就同案被告陳弘德、被
    告柯佳蔓、同案被告黃建嘉、陳雅惠所為共同詐欺未遂犯行
    主文諭知沒收部分係附表2所示之物（即在臺中市南屯區○
    ○○街350巷6號7樓之2大墩機房搜索查獲者），而附表1編
    號1所示筆記型電腦並非在被告柯佳蔓所涉詐欺犯行所諭知
    主文項下諭知沒收，而係在同案被告林有龍、江思澔、練維
    中、吳建樺所為共同詐欺未遂犯行主文項下諭知沒收（即在
    臺中市○○區○○路3段16號15樓崇德機房搜索查獲者），
    上開筆記型電腦並未在被告何佳蔓所涉詐欺未遂犯行為從刑
    沒收之諭知，其以該電腦在其他同案被告所涉其他詐欺未遂
    犯行項下諭知沒收，尚與其犯行無關，自無從以此為由提起
    上訴。至被告何佳蔓另稱該電腦袋內另有數位相機1台，與
    本案犯罪無關云云，惟原審判決並未就此數位相機諭知沒收
    ，如認確有該數位相機遭一併扣案，且與本案各該詐欺未遂
    犯行無關，至多亦僅係發還之問題。揆諸上開說明，被告何
    佳蔓上訴意旨所指各節，難認係具體理由。
四、被告吳建樺部分：
  (一)按刑罰之量定，屬法院自由裁量之職權行使，應審酌刑法第
    57條所列各款事由及一切情狀，為酌量輕重之標準，並非漫
    無限制；量刑輕重係屬事實審法院得依職權自由裁量之事項
    ，苟已斟酌刑法第57條各款所列情狀而未逾越法定刑度，不
    得遽指為違法；且在同一犯罪事實與情節，如別無其他加重
    或減輕之原因，下級審量定之刑，亦無過重或失輕之不當情
    形，則上級審法院對下級審法院之職權行使，原則上應予尊
    重（最高法院72年臺上字第6696號、75年臺上字第7033號判
    例及85年度臺上字第2446號判決意旨參照）。
  (二)查本件被告吳建樺就其所為詐欺取財未遂犯行坦承不諱，原
    審依其自白改依簡式審判程序審理，以其所為係犯刑法第
    339條第1項、第3項之詐欺取財未遂罪，並依刑法第25條第2
    項之規定，按既遂犯之刑減輕之，僅量處被告有期徒刑3月
    ，並諭知如易科罰金，以新臺幣1000元折算1日，從形式上
    觀察，原判決認定事實並無錯誤，復無採證認事違背經驗法
    則或論理法則之情形；又原判決對被告該所量處刑度，從客
    觀形式上觀之，亦未逾越法定範圍，又未濫用其職權，且刑
    度尚屬妥適，無過重或過輕之情形，依上開最高法院判例、
    判決意旨，不得遽指為違法。被告吳建樺上訴意旨指摘原審
    判決量刑過重，請求從輕量刑云云，尚屬無據。且被告吳建
    樺係從事電信詐騙之詐欺集團成員，原審雖認其犯行未遂，
    且其坦承認罪，然其行為對社會治安具相當之危害，原審未
    予緩刑之宣告，容無不妥。故被告前揭上訴理由，尚不足以
    動搖原審判決認定犯罪事實及量刑之基礎，難認係具體理由
    。
五、綜上所述，本院依形式上觀察原審判決認事用法並無違法或
    不當之處，量刑亦屬妥適，被告何佳蔓、吳建樺之上訴意旨
    ，復未依據卷內既有訴訟資料提出新事證，指摘或表明原審
    判有何採證認事、用法或量刑等足以影響判決本旨之不當或
    違法，而構成應予撤銷之具體理由，自非屬得上訴第二審之
    具體理由。依上揭法律規定及判決意旨，渠等提起之第二審
    上訴不合法律上程式，爰不經言詞辯論，判決駁回上訴。
據上論斷，應依刑事訴訟法第367條前段、第372條，判決如主文
。
中    華    民    國   100    年    6     月    17    日
          刑事第十庭      審判長法  官  江  錫  麟
                                法  官  周  瑞  芬
                                法  官  陳      葳
以上正本證明與原本無異。
不得上訴。
                                書記官  王  朔  姿
中    華    民    國   100    年    6     月    17    日